臺灣桃園地方法院民事判決
110年度簡上字第278號
上  訴  人  陳俊霖  

訴訟代理人  王仕為律師
複  代理人  楊文瑞律師
被  上訴人  蔡哲豪  

訴訟代理人  李美惠律師
參  加  人  華南產物保險股份有限公司

法定代理人  陳文智  
訴訟代理人  張嘉琪  
上列當事人間請求損害賠償事件，上訴人對於民國110年8月27日
本院109年度訴字第2342號第一審判決提起上訴，本院於民國111
年8月11日言詞辯論終結，判決如下：
    主      文
一、原判決關於命上訴人給付超過新臺幣508,936元，及自109年
    8月15日起至清償日止，按年息5%計算之利息部分，暨該部
    分假執行之宣告，並訴訟費用之裁判（除確定部分外）均廢
    棄。
二、上開廢棄部分，被上訴人在第一審之訴及假執行之聲請均駁
    回。
三、其餘上訴駁回。
四、第一審（除確定部分外）及第二審訴訟費用，由被上訴人負
    擔73%，餘由上訴人負擔。  
    事實及理由
壹、程序事項：
    按當事人於第二審不得提出新攻擊或防禦方法，但如不許其
    提出顯失公平者，不在此限，民事訴訟法第447條第1項但書
    第6款定有明文。此項規定，依同法第436條之1第3項規定於
    簡易訴訟第二審程序準用之。查上訴人甲○○於第二審始提出
    其因本件車禍受傷對上訴人乙○○有精神慰撫金債權，並以該
    債權與乙○○之請求抵銷（簡上卷第18頁），雖屬提出新攻擊
    防禦方法，惟其是否有精神慰撫金債權與本件車禍相關，在
    審理乙○○是否與有過失時可一併認定，不甚延滯訴訟，且甲
    ○○於原審亦曾提出其因本件車禍所受車損要主張抵銷抗辯等
    語（原審卷第146頁），僅因原審認為乙○○無過失而未審酌
    甲○○之抵銷抗辯有無理由，故如不許甲○○在第二審提出抵銷
    抗辯，對其顯失公平，是依上開規定，應准許其提出，合先
    敘明。
貳、實體事項：
一、乙○○起訴主張：乙○○於民國107年8月9日夜間10時58分許，
    駕駛車牌號碼000-0000號自用小客車（下稱系爭車輛），行
    駛於國道三號南向路段，約在國道三號南向32公里中線車道
    處，系爭車輛儀表板突然顯示引擎故障之圖示，同時失去動
    力，經短暫滑行後停於中線車道，乙○○下車欲拿故障標誌擺
    放，惟尚未擺放完畢，甲○○駕駛車牌號碼0000-00號自用小
    貨車（下稱肇事車輛），因未注意車前狀況並與前車保持可
    隨時煞停之安全距離之過失，致自後方追撞系爭車輛，致系
    爭車輛毀損。乙○○於車禍發生之前2日即107年8月7日以新臺
    幣（下同）187萬元購入系爭車輛，車禍後自系爭車輛外觀
    初步判定修復費用須1,693,650元，尚不包含實際拆卸後可
    能發現之其他內部零件損害，足見系爭車輛已無法修復或修
    復費用過鉅，爰依侵權行為之規定，請求甲○○賠償系爭車輛
    之價值即187萬元等語。並於原審聲明：㈠甲○○應給付乙○○18
    7萬元，及自起訴狀繕本送達翌日起至清償日止，按年息5%
    計算之利息；㈡願供擔保請准宣告假執行。
二、甲○○答辯並於上訴時補充：本件事故發生當下，系爭車輛是
    打橫在車道中間，且當時是晚上視線不好，甲○○看到系爭車
    輛時已經來不及；甲○○撞到系爭車輛時，乙○○正在車尾講電
    話，手上未拿故障標誌，乙○○嗣在警局表示已在該處3至5分
    鐘，應有足夠之時間擺放故障標誌；依據新北市政府車輛行
    車事故鑑定會意見書認定兩造同為肇事原因。又本件車禍主
    因為乙○○將失控車輛停置於中線車道且未擺放故障標誌致後
    車追撞，應由乙○○負擔80%之責任，甲○○負擔20%之責任，始
    為合理；系爭車輛既非新車，應將零件列計折舊並予扣除。
    又甲○○因本件車禍受有右膝鈍挫傷、右手掌挫傷等傷害，爰
    依民法第195條第1項規定，請求乙○○賠償其10萬元之精神慰
    撫金。另肇事車輛為訴外人○企業股份有限公司（下稱○公司
    ）所有，發生本件車禍當下已無法行駛，經修車廠評估維修
    金額過高已無維修之必要後報廢，甲○○受讓○公司對乙○○的
    損害賠償債權，依民法第196條規定請求乙○○賠償其肇事車
    輛價值30萬元，故主張抵銷40萬元等語置辯。並於原審聲明
    ：乙○○第一審之訴駁回。
三、參加人則以：其為肇事車輛責任保險之保險人，如甲○○敗訴
    ，參加人對乙○○於保險金額範圍內有賠償責任。其餘意見同
    甲○○所述。
四、原審為乙○○部分勝訴之判決，判命甲○○應給付乙○○1,812,49
    7元及自109年8月15日起至清償日止，按年息5%計算之利息
    ，暨就乙○○勝訴部分依職權宣告假執行。甲○○就其敗訴部分
    聲明不服，提起上訴，其上訴聲明：原判決不利於甲○○之部
    分廢棄；上開廢棄部分，乙○○第一審之訴駁回。乙○○則答辯
    聲明：上訴駁回。至原審判決乙○○敗訴部分（即57,503元）
    部分，未據乙○○聲明不服，是此部分業已確定，不在本院審
    理範圍，合先敘明。
五、本院之判斷：
  ㈠兩造就本件車禍發生之過失比例為何？
    1.按損害之發生或擴大，被害人與有過失者，法院得減輕賠
      償金額，或免除之，民法第217條第1項定有明文。次按，
      汽車、機車或其他非依軌道行駛之動力車輛，在使用中加
      損害於他人者，駕駛人應賠償因此所生之損害。但於防止
      損害之發生，已盡相當之注意者，不在此限，民法第191
      條之2亦定有明文。又依汽車行駛時，駕駛人應注意車前
      狀況及兩車並行之間隔，並隨時採取必要之安全措施，道
      路交通安全規則第94條第3項前段定有明文。再按汽車在
      行駛途中，因機件故障或其他緊急情況無法繼續行駛時，
      應滑離車道，在路肩上停車待援。前項情形汽車無法滑離
      車道時，除顯示危險警告燈外，應在故障車輛後方一百公
      尺以上處設置車輛故障標誌，同時應即通知該管公路管理
      機關或警察機關協助處理，高速公路及快速公路交通管制
      規則第15條第1項前段、第2項分別定有明文。
    2.查乙○○於警詢稱：「我當時下車要拿故障標誌擺放，下車
      後，見後方大約3、4台車放慢閃避我車，其中有一台車的
      駕駛人經過時叫我不要下車，約1、2分鐘後被同車道00-0
      0自小貨車撞擊我車左側車身肇事（我當時手上已拿故障
      標誌）。」（原審卷第21、22頁）；甲○○於警詢時稱：「
      我正常向前行駛於中線車道，前方一輛休旅車突然向左閃
      避，我看到前方一輛自小客車停於中線車道，距離我大約
      20公尺，沒有看到故障標誌也沒有雙黃燈，我當時欲向左
      避，但左右都有來車，我有踩煞車但仍煞車不及便撞擊前
      方停於中線車道000-00號自小客車而肇事。」（原審卷第
      26頁）。甲○○不爭執其有未注意車前狀況之過失（簡上卷
      第175頁），則其造成系爭車輛受損，自應負侵權行為損
      害賠償責任。而乙○○雖因系爭車輛故障無法行駛停在高速
      公路中線，然未顯示危險警告燈、亦未在系爭車輛後方10
      0公尺以上處設置車輛故障標誌，致甲○○駕駛肇事車輛反
      應不及撞上系爭車輛，乙○○自屬對損害之發生與有過失。
      本院審酌上開過失情節，認兩造同為肇事因素，新北市政
      府車輛行車事故鑑定會（原審卷第110頁）、新北市車輛
      行車事故鑑定覆議會亦同此認定（簡上卷第124頁），故
      兩造之過失比例均為50%。
    3.乙○○雖主張若要在高速公路車道上逆向行走100公尺會有
      生命危險，故其無過失云云。然正常車輛本不應該故 障
      ，縱使系爭車輛係在行駛中因故障停放在高速公路中線，
      乙○○仍有義務採取積極作為避免危及其他用路人之安全，
      故應推定其有過失。且在高速公路中線停放車輛卻未閃雙
      黃燈或擺放故障標誌，致遭後車追撞，對自己及他人亦是
      相當危險的事情，故高速公路及快速公路交通管制規則第
      15條第2項設有規定供駕駛人遵循。再依本件車禍現場照
      片顯示（原審卷第39至41頁），該路段兩旁設有路燈、系
      爭車輛車燈並未故障，復依乙○○自稱當時手上已拿故障標
      誌，有3、4台車放慢閃避其車，經過1、2分鐘才被肇事車
      輛追撞（原審卷第21、22頁），則從系爭車輛故障至發生
      本件車禍，已超過2分鐘，乙○○仍未擺放好故障標誌，亦
      未閃雙黃燈，自屬與有過失。
  ㈡乙○○得請求甲○○賠償之金額若干？
    1.按物被毀損時，被害人除得依民法第196條請求賠償外，
      並不排除民法第213條至第215條之適用。又負損害賠償責
      任者，除法律另有規定或契約另有訂定外，應回復他方損
      害發生前之原狀；上開情形，債權人得請求支付回復原狀
      所必要之費用；又不能回復原狀或回復顯有重大困難者，
      應以金錢賠償其損害，民法第213條第1項、第3項、第215
      條分別定有明文。是回復原狀如已屬不能或顯有重大困難
      者，被害人得請求依民法第215條以金錢賠償其損害。
    2.經查，系爭車輛於100年7月出廠（簡上個資卷），經本院
      囑託桃園市汽車商業同業公會鑑定系爭車輛於107年8月9
      日車禍發生前之市價，該公會函覆系爭車輛於正常車況下
      ，回溯至107年8月之價值約為190萬元等語，此有該公會1
      11年2月8日桃汽商鑑價字第111037號函附卷可參（簡上卷
      第105頁）。故乙○○主張依其於107年8月7日購入系爭車輛
      之價金187萬元，作為系爭事故發生時正常車況之價值，
      已提出買賣合約書為證（原審調字卷第24頁），且低於鑑
      定價值，尚屬合理。惟要將系爭車輛修復，維修費用高達
      1,693,650元，有奇岩自動車行110年3月21日估價單在卷
      可佐（簡上卷第117至119頁），且依該車行提出之說明書
      記載：「00-000車身主結構已撞到變型殘缺不全，未拆解
      部分是否受損，還不能判斷，且維修後無法恢復車體原有
      安全性，經評估汽車安全性及無法確定的修復費用，不建
      議修復。2021年3月21日的維修估價單是以汽車外觀判斷
      受損來估價，部分零件要等實際維修拆卸時才會發現有無
      受損。因拆解皆需工資，如無維修必要不會另外拆解。」
      等語（簡上卷第213頁），則維修費用過鉅，客觀上足認
      回復系爭車輛原狀顯有重大困難，依民法第215條規定，
      應以金錢賠償其損害為適當。
    3.乙○○於107年8月7日購入系爭車輛之價金187萬元，惟於10
      7年8月9日因引擎故障致發生本件車禍，故乙○○所能請求
      賠償之金額即不能以正常車況計價，應扣除引擎維修費用
      即引擎本體更換45萬元、工資5萬元（簡上卷第118頁），
      扣除後為137萬元，再計算乙○○已使用2日之折舊，依行政
      院公佈之固定資產耐用年數表及固定資產折舊率表所示，
      自用小客車折舊年限為5年，依定率遞減折舊率為1000分
      之369，並以1年為計算單位，其使用期間未滿1年者，按
      實際使用之數相當於全年之比例計算之，不滿1月者，以1
      月計算之。故系爭車輛於107年8月9日未發生車禍前之價
      值為1,327,872元（計算式如附表）。
    4.乙○○雖主張如未發生車禍只是修復引擎，不需花費50萬元
      云云，然其並未提出系爭車輛引擎故障之修復費用若干供
      本院參考，本院亦無從得知系爭車輛未發生車禍前引擎故
      障之嚴重程度及是否能修復，故本院僅得依卷內更換引擎
      之費用認定。
    5.小結：乙○○得請求甲○○賠償之金額為663,936元（計算式
      ：1,327,872元×過失比例0.5）。
  ㈢甲○○得請求乙○○賠償之金額若干？
    1.按不法侵害他人之身體、健康、名譽、自由、信用、隱私
      、貞操，或不法侵害其他人格法益而情節重大者，被害人
      雖非財產上之損害，亦得請求賠償相當之金額，民法第19
      5條第1項前段定有明文。又精神慰撫金之多寡，應斟酌雙
      方之身分、地位、資力與加害程度，及其他各種情形核定
      相當之數額，該金額是否相當，自應依實際加害情形與被
      害人所受之痛苦及雙方之身分、地位、經濟狀況等關係決
      定之。
    2.查甲○○因本件車禍受有右膝鈍挫傷、右手掌挫傷之傷勢，
      業據其提出診斷證明書在卷可參（原審卷第33頁），本院
      前已認定乙○○就本件車禍之發生有50%之過失，則甲○○請
      求乙○○給付精神慰撫金自屬有據。次查甲○○為高職畢業，
      工作收入約月薪35,000元，110年有所得約40萬餘元，名
      下無財產；乙○○為高中畢業，工作收入約月薪3萬元，110
      年有所得41萬餘元，名下3輛汽車、2筆投資等情，為兩造
      所自陳（簡上卷第180、193頁），並有稅務電子閘門財產
      所得調件明細表附卷可佐（簡上個資卷）。審酌上情及兩
      造之過失情節、甲○○之傷勢、本件車禍發生之情境等一切
      情狀，認甲○○得請求精神慰撫金1萬元為適當，逾此範圍
      則不予准許。
    3.次按債權人得將債權讓與於第三人；債權之讓與，非經讓
      與人或受讓人通知債務人，對於債務人不生效力，民法第
      294條第1項本文、第297條第1項本文分別定有明文。又債
      權讓與之通知，其性質為觀念通知，其通知方式不拘（最
      高法院98年度台抗字第949號民事裁定意旨參照），故以
      使債務人知悉其事實即可，於訴訟中如有事實足認債務人
      已知悉其事，該債權讓與即對債務人發生效力。
    4.查肇事車輛為○公司所有，於94年9月出廠，嗣於108年1月
      28日報廢，有報廢證明書在卷可考（簡上卷第147頁）。
      經本院囑託桃園市汽車商業同業公會鑑定肇事車輛於107
      年8月9日車禍發生前之市價，該公會函覆肇事車輛於正常
      車況下，回溯至107年8月之價值約為30萬元等語，此有該
      公會111年6月16日桃汽商鑑價字第111156號函附卷可參（
      簡上卷第169頁）。甲○○主張肇事車輛於本件車禍發生當
      下已無法正常行駛，由拖吊車拖至修車廠，經修車廠評估
      維修金額過高而無維修之必要，嗣○公司將對乙○○之損害
      賠償債權讓與甲○○等情，亦有債權讓與同意書附卷為憑（
      簡上卷第181頁）。本院審酌肇事車輛於本件車禍發生時
      已使用約13年，依車禍發生時之照片觀之（原審卷第47頁
      ），車頭毀損、車門變形，維修費用應該不低，且經鑑定
      縱未發生車禍肇事車輛之市價僅30萬元，價值不高，兩相
      比較，應認甲○○主張經修車廠評估無維修必要乙情堪可採
      信。則回復肇事車輛原狀顯有重大困難，依民法第215條
      規定，應以金錢賠償其損害為適當，即肇事車輛於107年8
      月9日車禍發生前之市價30萬元。
    5.乙○○訴訟代理人李美惠律師雖辯稱債權讓與通知生效要件
      需要通知債務人，但其未收到債權讓與書面，嗣於111年7
      月18日閱卷才看到等語。然債權讓與之通知性質為觀念通
      知，其通知方式不拘，以使債務人知悉其事實即可。查甲
      ○○於111年7月1日準備程序庭期時已陳述○公司將債權讓與
      甲○○，債權讓與證明容後等語（簡上卷第174頁），則乙○
      ○於111年7月1日已知悉債權讓與之事實，即已發生債權讓
      與之效力。
    6.小結：甲○○得請求乙○○賠償之金額為155,000元【計算式
      ：（車損30萬元＋慰撫金1萬元）×過失比例0.5】。
  ㈣甲○○之抵銷抗辯有無理由？
    1.按二人互負債務，而其給付種類相同，並均屆清償期者，
      各得以其債務，與他方之債務，互為抵銷，民法第334條
      第1項本文定有明文。
    2.乙○○因本件車禍得請求甲○○賠償之金額為663,936元，而
      甲○○得請求乙○○賠償之金額為155,000元，抵銷後，乙○○
      仍得請求甲○○賠償508,936元。
    3.乙○○訴訟代理人李美惠律師雖辯稱甲○○之請求權時效已消
      滅云云，然依民法第337條規定，債之請求權雖經時效而
      消滅，如在時效未完成前，其債務已適於抵銷者，亦得為
      抵銷，故甲○○仍得主張抵銷。
六、末按給付無確定期限者，債務人於債權人得請求給付時，經
    其催告而未為給付，自受催告時起，負遲延責任。其經債權
    人起訴而送達訴狀與催告有同一之效力；又遲延之債務，以
    支付金錢為標的者，債權人得請求依法定利率計算之遲延利
    息。但約定利率較高者，仍從其約定利率；而應付利息之債
    務，其利率未經約定，亦無法律可據者，週年利率為5%，民
    法第229條第2項、第233條第1項本文、第203條分別定有明
    文。本件乙○○請求侵權行為損害賠償，未定給付期限、以支
    付金錢為標的，又未約定利息，則甲○○自受催告時起，負遲
    延責任，是乙○○就上述得請求之金額，併請求自起訴狀繕本
    送達甲○○之翌日即109年8月15日起算（於109年8月14日送達
    ，原審調字卷第56頁）至清償日止，按年息5%計算之利息，
    亦屬有據。
七、綜上所述，乙○○依侵權行為之規定，請求甲○○給付508,936
    元，及自109年8月15日起至清償日止，按年息5%計算之利息
    ，為有理由，應予准許，逾此範圍，為無理由，應予駁回。
    原審就超過上開應准許部分，為甲○○敗訴之判決，即有未洽
    ，上訴意旨求予廢棄改判，為有理由，爰由本院予以廢棄改
    判如主文第1 、2 項所示。至上開應准許部分，原審為甲○○
    敗訴之判決，並無不合，甲○○指摘原判決此部分不當，求予
    廢棄改判，為無理由，應予駁回。
八、本件事證已臻明確，兩造所提其餘攻擊防禦方法及證據，經
    本院審酌後，認與判決結果不生影響，爰不一一論述。至乙
    ○○訴訟代理人李美惠律師於本件言詞辯論終結後之111年8月
    22日具狀聲請再開辯論並聲請追加○公司為共同被告乙情，
    查原審卷內之道路交通故照片黏貼紀錄表上已清楚可看出肇
    事車輛車門印有「○企業股份有限公司」（原審卷第43頁）
    ，道路交通事故調查筆錄上亦記載甲○○之職業為「司機」（
    原審卷第25頁），難認乙○○不能知悉甲○○之僱用人為○公司
    。再者，甲○○於111年5月24日民事辯論意旨所提出報廢證明
    書上載明肇事車輛之所有人為○公司（簡上卷第147頁），且
    本院依李美惠律師聲請調閱甲○○之勞保資料，亦載明甲○○自
    101年7月起受僱於○公司（簡上卷第176-1至176-11），然李
    美惠律師迄至111年8月11日言詞辯論終結前均未追加○公司
    為共同被告，其聲請再開辯論，本院認無必要，附此敘明。
九、本件上訴為一部有理由，一部無理由。依民事訴訟法第436
    條之1第3項、第450條、第449條第1項、第79條，判決如主
    文。 
中　　華　　民　　國　 111　　年　　8 　　月　　31　　日
                  民事第三庭   審判長法  官  周玉羣
                                     法  官  林靜梅
                                     法  官  吳佩玲
附表
-----
折舊時間           金額
第1年折舊值        1,370,000×0.369×(1/12)=42,128
第1年折舊後價值    1,370,000-42,128=1,327,872

上列正本證明與原本無異。
本判決不得上訴。
中　　華　　民　　國　 111　　年　　8 　　月　　31　　日
                              書記官  龍明珠